【裁判字號】    94,易,1326
【裁判日期】    950208
【裁判案由】    詐欺
【裁判全文】
臺灣板橋地方法院刑事判決              94年度易字第1326號
公  訴  人  臺灣板橋地方法院檢察署檢察官
被      告  甲○○
選任辯護人  林文淵律師
上列被告因詐欺案件，經檢察官提起公訴（94年度偵續字第423
號），本院判決如下：
    主  文
甲○○共同連續意圖為自己不法之所有，以詐術使人將本人之物
交付，處有期徒刑拾月。
    事  實
一、甲○○係河合音樂教室、康乃爾電腦中心、康乃爾幼兒部（
    下稱康乃爾中心）之負責人，其與洪麗香（檢察官通緝中）
    共同基於意圖為自己不法所有之概括犯意聯絡，先於民國91
    年8 月26日，由甲○○帶同洪麗香至臺北縣蘆洲市○○路72
    號5 樓，向丁○○誆稱：洪麗香占有康乃爾中心暗股股權2
    分之1 ，而洪麗香之先生陳武營因積欠地下錢莊款項，急需
    金錢週轉，欲將手中所持暗股以價金新臺幣（下同）100 萬
    元轉賣云云，遊說丁○○購買洪麗香之暗股股權，丁○○向
    甲○○求證後，即不疑有詐，乃與洪麗香前往世華商業銀行
    蘆洲分行提領現金50萬元並當面交予洪麗香；丁○○復於91
    年8 月29日，在洪麗香之要求下，至聯邦商業銀行蘆洲分行
    ，分別轉帳42萬元至洪麗香先生陳武營（不知情）設於聯邦
    商業銀行蘆洲分行之帳戶內，另轉帳8 萬元至洪麗香指定之
    汪淑惠（不知情）設於淡水信用合作社三芝分行之帳戶內；
    丁○○於給付前開款項後，要求甲○○交付康乃爾中心之股
    權憑證，甲○○即向丁○○佯稱因增資關係，洪麗香股權僅
    剩3 分之1 ，若丁○○欲得2 分之1 股權，須再支付50萬元
    ，丁○○因而陷於錯誤，依甲○○之指示，於91年9 月3 日
    （起訴書誤載為93年9 月3 日）至世華銀行蘆洲分行，匯款
    50萬元至甲○○先生游進成（不知情）設於淡水信用合作社
    之帳戶內。丁○○於交付150 萬元後，再向甲○○要求提出
    股權憑證，詎甲○○改稱須得另二位股東沈金生、陳福斯之
    同意，遂偕同丁○○與沈金生、陳福斯見面，惟沈金生、陳
    福斯認新股東須以顯名股東身分加入，不容許暗股交易，且
    資本總額仍為300 萬元，增資僅屬考慮階段。丁○○因而要
    求甲○○及洪麗香返還股權金，詎甲○○及洪麗香竟改稱與
    丁○○僅有借貸關係，願每月償還1 萬元云云。復於92年12
    月間某日，甲○○於電話中向丁○○稱可至公司拿取由甲○○自行製作、出資總額為100 萬、丁○○出資額僅有8 萬，
    其他股東均未同意之琴神企業有限公司（下稱琴神公司）股
    東名冊等語，其後甲○○及洪麗香均避不見面，丁○○至此
    始知受騙。
二、案經丁○○訴請臺灣板橋地方法院檢察署檢察官偵查起訴。
    理  由
一、訊據被告甲○○矢口否認上揭詐欺犯行，辯稱：告訴人丁○○向洪麗香購買暗股股權一事是她們之間之私下交易，伊從
    未參與且事後才知情，至於匯入伊先生游進成帳戶之50萬元
    是洪麗香主動償還欠款，伊不知係告訴人匯入云云。惟查：
（一）上揭被告與洪麗香共同連續詐欺之犯行，業據告訴人丁○○指訴綦詳，並有卷附世華聯合商業銀行活期儲蓄存款存
      摺影本、聯邦銀行綜合存款存摺影本、存款憑條、匯款通
      知單、匯出匯款回條、被告親寫之游進成淡水第一信用合
      作社帳號紙條各1 紙可資證明告訴人確有前述交付現金予
      洪麗香及匯款至洪麗香、汪淑惠及被告先生游進成等帳戶
      內之事實。
（二）被告雖辯稱：告訴人與洪麗香間之暗股股權買賣是她們私
      下交易，伊從未參與云云，然按「暗股」深具私密性，並
      無相當憑證，外人無從得知其情，一般人購買「暗股」通
      常均會向顯名股東確認或查證，雙方交易之際，亦會通知
      顯名股東。查被告自承洪麗香之暗股股權係以被告名義持
      有，且告訴人因其子向被告學琴之故而與被告熟識，是衡
      諸常情，告訴人應會經被告證實洪麗香確實持有暗股後，
      始願出資150 萬元予以買受，是被告上開所辯，實與常理
      不符，足認告訴人之指訴並非子虛。
（三）被告雖又辯稱：告訴人匯入伊先生游進成帳戶之50萬元係
      洪麗香主動償還欠款，伊不知係告訴人匯入；卷附伊親寫
      之游進成淡水第一信用合作社帳號紙條並非交付告訴人供
      其匯款50萬元之用，而係其為請會計張文匯款而書寫交
      付張文，因張文匯款後將紙條放在桌上而遭告訴人取
      走云云，證人乙○○亦於本院94年12月20日審理時證稱：
      伊於91年12月時到康乃爾中心裝VCD ，在櫃臺等候被告時
      ，曾見被告拿書寫游進成淡水第一信用合作社帳號之紙條
      予會計要她匯款，嗣後看見告訴人將紙條收起來云云。但
      查，被告在偵查中先稱上開紙條係交付洪麗香匯款，嗣改
      稱係交付張文匯款，其前後供詞已有不一；況證人乙○○僅偶然至康乃爾中心裝設VCD 時看見上開紙條，衡諸該
      紙紙條與證人乙○○毫不相干，且無任何特異之處，應非
      證人關心注意之對象，然證人乙○○不僅能確認其3 年前
      所見紙條即為卷附書寫游進成帳號之紙條，且能清楚記憶
      係被告書寫交付張文要其匯款，張文取走後又放回櫃
      臺遭告訴人收為己有等細部情節，實與常情有違，其證言
      尚難憑信，被告此部分所辯亦難認真實。又依被告所辯，
      洪麗香與其為好友、合夥人（指洪麗香持有被告名義之康
      乃爾中心暗股）兼雇主員工關係，而洪麗香在對外負債累
      累之情形下，未事先知會被告即主動匯款50萬元償還欠款
      ，亦與常情及一般債務返還方式相悖。綜上所述，被告所
      辯並不可取，應認其確有告訴人所指書寫上開帳戶紙條交
      付告訴人要求匯款50萬元之情無訛。
（四）至證人丙○○雖於本院94年12月20日審理時證稱：91年間
      曾在臺北縣蘆洲市○○路31巷32號被告住處聽到被告、告
      訴人及洪麗香討論暗股之事，告訴人要被告開立股權轉讓
      書，被告說為何要其開立證明；伊聽到的是洪麗香將股權
      賣給告訴人云云，惟證人丙○○在93年3 月30日偵查中已
      結證表示因上開事情與其無關，不是記得很清楚，且未能
      明確答覆暗股係何人出售予何人之問題，是其嗣後於本院
      結證稱有聽到是洪麗香出售股權予告訴人云云，難認可採
      ；況觀諸前開證人丙○○在偵查中及本院審理中之證言，
      均無從證明被告確未參與洪麗香所屬暗股股權出售予告訴
      人之事，而僅屬事後知悉，是尚無從憑證人丙○○之證詞
      得為被告有利之心證。
（五）綜上所述，本件事證明確，被告前揭犯行洵堪認定，應依
      法論科。
二、核被告所為，係犯刑法第339 條第1 項之詐欺取財罪。被告
    與洪麗香二人具有犯意聯絡及行為分擔，為共同正犯。其先
    後多次犯行，時間緊接，方法相同，觸犯構成要件相同之罪
    ，顯係基於概括犯意為之，為連續犯，依刑法第56條之規定
    ，以一罪論，並加重其刑。爰審酌被告之犯罪動機、目的、
    手段，與洪麗香共同詐得150 萬元，其中50萬元為其分得之
    財物，及犯罪後未坦承犯行，亦未賠償告訴人損失之態度等
    一切情狀，量處如主文所示之刑，以示懲儆。
據上論斷，應依刑事訴訟法第299 條第1 項前段，刑法第28條、
第56條、第339 條第1 項，罰金罰鍰提高標準條例第1 條前段，
判決如主文。
本案經檢察官蘇揚旭到庭執行職務。
中    華    民    國    95    年    2     月    8     日
                  刑事第十六庭審判長法  官  陳鴻清
                                    法  官  朱嘉川
                                    法  官  歐陽漢菁
以上正本證明與原本無異
如不服本判決應於送達後10日內向本院提出上訴狀
                                    書記官  林貴卿
中    華    民    國    95    年    2     月    9     日
附錄本案論罪科刑法條全文：
中華民國刑法第339條
意圖為自己或第 3 人不法之所有，以詐術使人將本人或第 3 人
之物交付者，處五年以下有期徒刑、拘役或科或併科1000元以下
罰金。
以前項方法得財產上不法之利益或使第 3 人得之者，亦同。
前二項之未遂犯罰之。


司法院資訊處製作；財團法人民間司法改革基金會備份。
